【裁判字號】    96,訴,3188
【裁判日期】    970204
【裁判案由】    槍砲彈藥刀械管制等
【裁判全文】
臺灣板橋地方法院刑事判決              96年度訴字第3188號
公  訴  人  臺灣板橋地方法院檢察署檢察官
被      告  甲○○
選任辯護人  姜義贊律師
上列被告因違反槍砲彈藥刀械管制條例案件，經檢察官提起公訴
（九十六年度偵字第四九八二號），本院依簡式審判程序，判決
如下：
    主  文
甲○○犯如附表所示之罪，各處如附表所示之刑暨沒收如附表所
示之物。應執行有期徒刑陸月，併科罰金新臺幣伍萬元，暨拘役
貳拾玖日，有期徒刑及拘役如易科罰金，罰金如易服勞役，均以
新臺幣壹仟元折算壹日。扣案之具殺傷力之制式子彈壹顆、土造
子彈壹顆、煙火類火藥貳罐（淨重各為貳佰拾玖公克、貳點捌公
克）、雙基發射火藥壹包（淨重拾壹點壹公克）均沒收。
    事  實
一、甲○○明知具有殺傷力之子彈及彈藥之主要組成零件，屬於
    槍砲彈藥刀械管制條例第四條第一項第二款、第二項管制之
    彈藥，非經主管機關許可，不得持有之，竟基於持有具有殺
    傷力子彈及彈藥主要組成零件之犯意，先於民國八十二年間
    某日，在臺中市竹仔坑靶場拾得具殺傷力之口徑五．五六釐
    米之制式子彈一顆，未經許可無故持有之；再於九十三年間
    某日，在臺北地區之某跳蚤市場購得具殺傷力之直徑約九釐
    米金屬彈頭之土造子彈二顆，未經許可無故持有之；又於九
    十二、三年間某日，在其臺北縣三峽鎮○○路一二０巷八號
    住處門前，拾得屬彈藥（爆裂物）主要組成零件之銀灰色粉
    末狀煙火類火藥二罐（淨重各為二百十九公克、二．八公克
    ）及黑色顆粒狀雙基發射火藥一包（淨重十一．一公克），
    未經許可無故持有之，並將上開子彈及火藥藏放在其臺北縣
    三峽鎮○○路一二０巷八號住處內。又甲○○另於九十四年
    間購入屬爆裂物之鞭炮火藥，以塑膠袋包裝後將之置放在上
    開住處一樓之雜物間之角落，於九十六年二月二十五日下午
    八時許，甲○○在上開住處一樓雜物間（起訴書誤載為二樓
    ）清理雜物時，在打開上開內裝有鞭炮火藥之塑膠袋檢視時
    ，本應注意上開火藥如驟遇火星將有引爆之危險性，而依當
    時狀況又無何不能注意之情事，竟疏於注意同時吸煙，香煙
    火星因而引燃鞭炮火藥而爆炸，致生公共危險，甲○○並因
    爆炸受有臉部多處撕裂傷併異物嵌入、左手掌部橫向截碎及
    右手多處傷口及大拇指骨折等傷害。嗣先於九十六年二月二
    十五日下午九時許經警據報前往上址採證，經甲○○之妻乙
    ○○同意搜索後，扣得不具殺傷力之空氣手槍七支等物；再
    於翌日（二十六）下午三時二十分許，經警再次徵得甲○○
    之妻乙○○同意搜索上址後，扣得上開具殺傷力之制式子彈
    一顆、土造子彈二顆、煙火類火藥二罐及雙基發射火藥一包
    等物，始循線查悉上情。
二、案經臺北縣政府警察局三峽分局報告臺灣板橋地方法院檢察
    署檢察官偵查起訴。
    理  由
一、本院於準備程序進行中，被告甲○○就被訴事實為有罪之陳
    述，經告知被告簡式審判程序之旨，並聽取公訴人、被告及
    辯護人之意見後，裁定進行簡式審判程序。
二、前揭事實，業據被告在本院審理時坦承不諱，並經證人即被
    告之妻乙○○在警詢時證述屬實。此外，復有卷附現場圖一
    紙、現場照片十六幀、診斷證明書一紙及扣案之制式子彈一
    顆、土造子彈二顆、銀灰色粉末狀火藥二罐、黑色顆粒狀火
    藥一包扣案足資佐證。而前揭扣案子彈三顆經送內政部警政
    署刑事警察局鑑驗結果，認其中二顆，均係直徑約九釐米金
    屬彈頭之土造子彈二顆，採樣一顆試射，可擊發，認具殺傷
    力；另一顆子彈，則係口徑五．五六釐之制式子彈，認具殺
    傷力，有該局九十六年三月二十六日刑鑑字第０九六００三
    一九八四號槍彈鑑定書在卷可稽。又扣案之火藥二罐及火藥
    一包，經送內政部警政署刑事警察局鑑驗結果，認證物編號
    Ｂ－，淨重為二百十九公克，編號Ｂ－，淨重二．八公
    克，編號Ｂ－，淨重十一．一公克，經各採樣一公克送該
    局鑑識科化學分析，其中編號Ｂ－、Ｂ－經檢視均為銀
    灰色粉末，外觀型態均相似，故隨機抽樣編號Ｂ－鑑定，
    認係煙火類火藥；編號Ｂ－經檢視為黑色顆粒，鑑定後，
    認係雙基發射火藥。依據內政部八十六年十一月二十四日臺
    內警字第八六七０六八三號公告：火藥為爆裂物之主要組
    成零件，係屬槍砲彈藥刀械管制條例所列管，此亦有該局九
    十六年十二月二十四日刑偵五字第０九六０一九三三六二號
    鑑驗通知書在卷可稽。足見被告前揭自白與事實相符。是本
    件事證明確，被告犯行堪予認定，應予依法論科。
三、查被告所為如事實欄一所載之犯行，核分別係犯如附表所犯
    法條欄所示之罪名。復按未經許可持有子彈及彈藥主要組成
    零件，其持有之繼續，為行為之繼續，亦即一經持有子彈，
    罪已成立，但其完結須繼續至持有行為終了時為止（最高法
    院八十八年第八次刑事庭會議決議可資參照）。查被告最初
    持有制式子彈、土造子彈及火藥之時間雖分別為八十二年間
    、九十三年間及九十二、九十三年間，然其持有行為繼續至
    九十六年二月二十六日始被查獲，該段期間刑法及槍砲彈藥
    刀械管制條例雖均經修正，仍應逕適用裁判時即修正後之法
    律論處，附此敘明。又被告係於上述不同之時間、因不同之
    原因，而取得上開制式子彈、土造子彈及火藥而持有之，自
    屬不同之持有行為，公訴人認係屬同一持有行為，應論以想
    像競合犯，容有誤會。再扣案之火藥二罐及一包，係屬彈藥
    之主要組成零件，已如上述；而扣案之撞針一個，經送內政
    部刑事警察局鑑定結果認分係金屬復進簧桿固定頂桿及金屬
    彈簧，並非屬內政部八十六年十一月二十四日臺內警字第
    八六七０六八三號公告之槍砲主要組成零件，有該局九十六
    年十一月九日刑鑑字第０九六０一五四五二八號函及內政部
    九十六年十二月十四日內授警字第０九六０八七二００一號
    函在卷可稽；另扣案之彈匣，認均係空氣手槍適用之彈匣，
    認亦非內政部八十六年十一月二十四日臺內警字第八六七
    ０六八三號公告之槍砲主要組成零件，亦有內政部九十六年
    十月十五日內授警字第０九六０八七一六三七號函附卷可按
    ，而此部分起訴事實業經蒞庭檢察官於九十七年一月十八日
    本院準備程序時予以更正擴張上開火藥部分並減縮撞針、彈
    匣部分，附此敘明。又被告所犯如附表所示數罪間，乃犯意
    各別，行為互異，應予分論併罰。爰審酌被告無視法律之禁
    止，持有上開具殺傷力之制式子彈、土造子彈及火藥，且竟
    因其過失行為致火藥爆炸，危害社會治安及公共安全甚鉅，
    然鑑於其犯罪後坦承犯行，因上開爆炸所受傷勢頗重，並斟
    酌其犯罪之動機、目的、手段、素行等一切情狀，分別量處
    如主文所示之刑，及分別諭知易科罰金及易服勞役之折算標
    準。又本件被告犯罪時間均係在九十六年四月二十四日以前
    ，合於中華民國九十六年罪犯減刑條例第二條第一項第三款
    之規定，且無該條例所定不應減刑之情形，是併依上開減刑
    條例規定予以減刑，並就附表編號一至三所示之罪定其應執
    行刑，及諭知減刑後如易科罰金及易服勞役之折算標準。
四、末查，扣案之制式子彈一顆、土造子彈二顆、煙火類火藥二
    罐（淨重各為二百十九公克、二．八公克）及雙基發射火藥
    一包（淨重十一．一公克），除其中土造子彈一顆已於鑑驗
    時經實際試射擊發，所遺留之彈頭、彈殼已失子彈效用，非
    違禁物，毋庸宣告沒收外，其餘物品則均屬違禁物，應依刑
    法第三十八條第一項第一款規定沒收。至扣案之鑽孔機一臺
    、砂輪機二臺、手提線鋸機一支、手提電鑽機一支、手提砂
    輪機三支、氣動砂輪機一支、天平秤一個、法碼一盒、工業
    用彈一百七十八個、鑽頭四十七支、電子游標尺一支、通槍
    管鋼刷一支、銼刀一支、尖嘴鉗一支、斜嘴鉗一支、老虎鉗
    一支、鋼珠（大）五百八十八顆、鋼珠（中）八十三顆、鋼
    珠（小）一百十二顆、半成品子彈三十一個、砂輪片五個、
    拋光頭一個、砂輪研磨頭三個、圓形切割器一個、原穴鋸三
    個、攻牙器四支、板鑽頭一支、鎢鋼磨棒三支、大頭針三支
    、鐵製杓子三支、鐵夾子一支、其他工具一批（十二個）、
    大鐵管二支、銅管一支、火藥引信一捆及火藥引信二包、超
    級猛將瓦斯鋼瓶一罐、鐵製彈匣四個、撞針一個、彈簧一個
    、大瓶瓦斯罐三罐、CO2 鋼瓶十六罐、道具槍枝成品一枝、
    道具槍枝半成品二枝、不具殺傷力之空氣手槍七支、瓦斯彈
    匣九個等物，雖屬被告所有，然查無積極證據足認與被告本
    案犯罪事實有何關涉，且均非屬違禁物，自毋庸併予宣告沒
    收，附此敘明。
據上論斷，依刑事訴訟法第二百七十三條之一第一項、第二百九
十九條第一項前段，槍砲彈藥刀械管制條例第十三項第四項、第
十二條第四項，刑法第十一條前段、第一百八十六條之一第三項
、第四十一條第一項前段、第四十二條第三項、第五十一條第五
款、第三十八條第一項第一款，中華民國九十六年罪犯減刑條例
第二條第一項第三款、第七條、第九條，判決如主文。
本案經檢察官顏妃琇到庭執行職務。
中    華    民    國    97    年    2     月    4     日
                  刑事第八庭    法  官  王士珮
以上正本證明與原本無異
如不服本判決應於送達後10日內向本院提出上訴狀
                                書記官  郭晉良
中    華    民    國    97    年    2     月    4     日
附錄本案論罪科刑法條全文：
槍砲彈藥刀械管制條例第12條
未經許可，製造、販賣或運輸子彈者，處1 年以上7 年以下有期
徒刑，併科新台幣500 萬元以下罰金。
未經許可，轉讓、出租或出借子彈者，處6 月以上5 年以下有期
徒刑，併科新台幣300 萬元以下罰金。
意圖供自己或他人犯罪之用，而犯前二項之罪者，處3 年以上10
年以下有期徒刑，併科新台幣700 萬元以下罰金。
未經許可，持有、寄藏或意圖販賣而陳列子彈者，處5 年以下有
期徒刑，併科新台幣300 萬元以下罰金。
第1 項至第3 項之未遂犯罰之。
槍砲彈藥刀械管制條例第13條
未經許可，製造、販賣或運輸槍砲、彈藥之主要組成零件者，處
3 年以上10年以下有期徒刑，併科新台幣700 萬元以下罰金。
未經許可，轉讓、出租或出借前項零件者，處1 年以上7 年以下
有期徒刑，併科新台幣500 萬元以下罰金。
意圖供自己或他人犯罪之用，而犯前二項之罪者，處5 年以上有
期徒刑，併科新台幣1 千萬元以下罰金。
未經許可，持有、寄藏或意圖販賣而陳列第1 項所列零件者，處
6 月以上5 年以下有期徒刑，併科新台幣300 萬元以下罰金。
第 1 項至第 3 項之未遂犯罰之。
中華民國刑法第186條之1
無正當理由使用炸藥、棉花藥、雷汞或其他相類之爆裂物爆炸，
致生公共危險者，處1 年以上7 年以下有期徒刑。
因而致人於死者，處無期徒刑或7 年以上有期徒刑；致重傷者，
處3 年以上10 年 以下有期徒刑。
因過失致炸藥、棉花藥、雷汞或其他相類之爆裂物爆炸而生公共
危險者，處2 年以下有期徒刑、拘役或5 千元以下罰金。
第1 項之未遂犯罰之。
附表：
┌──┬─────────┬────────┬───────────┐
│編號│  犯  罪  事  實  │   所犯法條     │    罪名暨宣告刑      │
│    │                  │                │    及應沒收之物      │
├──┼─────────┼────────┼───────────┤
│ 一 │如事實欄一所述持有│槍砲彈藥刀械管制│甲○○未經許可持有子彈│
│    │具殺傷力之制式子彈│條例第十二條第四│，處有期徒刑月，併科│
│    │一顆之犯行        │項              │罰金新臺幣萬元，有期│
│    │                  │                │徒刑如易科罰金，罰金如│
│    │                  │                │易服勞役，均以新臺幣壹│
│    │                  │                │仟元折算壹日，減為有期│
│    │                  │                │徒刑壹月又拾伍日，併科│
│    │                  │                │罰金新臺幣壹萬伍仟元，│
│    │                  │                │有期徒刑如易科罰金，罰│
│    │                  │                │金如易服勞役，均以新臺│
│    │                  │                │幣壹仟元折算壹日，扣案│
│    │                  │                │具殺傷力之制式子彈壹顆│
│    │                  │                │沒收。                │
├──┼─────────┼────────┼───────────┤
│ 二 │如事實欄一所述持有│槍砲彈藥刀械管制│甲○○未經許可持有子彈│
│    │具殺傷力之土造子彈│條例第十二條第四│，處有期徒刑月，併科│
│    │二顆之犯行        │項              │罰金新臺幣萬元，有期│
│    │                  │                │徒刑如易科罰金，罰金如│
│    │                  │                │易服勞役，均以新臺幣壹│
│    │                  │                │仟元折算壹日，減為有期│
│    │                  │                │徒刑壹月又拾伍日，併科│
│    │                  │                │罰金新臺幣壹萬伍仟元，│
│    │                  │                │有期徒刑如易科罰金，罰│
│    │                  │                │金如易服勞役，均以新臺│
│    │                  │                │幣壹仟元折算壹日，扣案│
│    │                  │                │具殺傷力之土造子彈壹顆│
│    │                  │                │沒收。                │
├──┼─────────┼────────┼───────────┤
│ 三 │如事實欄一所述持有│槍砲彈藥刀械管制│甲○○未經許可持有彈藥│
│    │彈藥主要組成零件即│條例第十三條第四│主要組成零件，處有期徒│
│    │煙火類火藥二罐、雙│項              │刑捌月，併科罰金新臺幣│
│    │基發射火藥一包之犯│                │陸萬元，罰金如易服勞役│
│    │行                │                │，以新臺幣壹仟元折算壹│
│    │                  │                │日，減為有期徒刑肆月，│
│    │                  │                │併科罰金新臺幣萬元，│
│    │                  │                │有期徒刑如易科罰金，罰│
│    │                  │                │金如易服勞役，均以新臺│
│    │                  │                │幣壹仟元折算壹日，扣案│
│    │                  │                │之煙火類火藥貳罐（淨重│
│    │                  │                │各為貳佰拾玖公克、貳點│
│    │                  │                │捌公克）、雙基發射火藥│
│    │                  │                │壹包（淨重拾壹點壹公克│
│    │                  │                │）均沒收。            │
├──┼─────────┼────────┼───────────┤
│ 六 │如事實欄一所述因過│刑法第一百八十六│甲○○因過失致爆裂物爆│
│    │失致爆裂物（鞭炮火│條之一第三項    │炸而生公共危險，處拘役│
│    │藥）爆炸而生公共危│                │伍拾捌日，如易科罰金，│
│    │險之犯行          │                │以新臺幣壹仟元折算壹日│
│    │                  │                │，減為拘役貳拾玖日，如│
│    │                  │                │易科罰金，以新臺幣壹仟│
│    │                  │                │元折算壹日。          │
└──┴─────────┴────────┴───────────┘


司法院資訊處製作；財團法人民間司法改革基金會備份。
